【裁判字號】    93,勞訴,82
【裁判日期】    950410
【裁判案由】    給付職業災害補償金等
【裁判全文】
臺灣臺中地方法院民事判決  93年度勞訴字第82號
原      告  丙○○
訴訟代理人  黃錦郎律師
被      告  金佑工業股份有限公司
兼法定代理  甲○○
人                      號
共同訴訟代
理人        武燕琳律師
當事人間給付職業災害補償金等事件，本院於95年3月27日言詞
辯論終結，判決如下：
    主    文
被告應連帶給付原告新臺幣貳拾壹萬柒仟陸佰壹拾元，及自民國
九十三年十一月十二日起至清償日止，按年利率百分之五計算之
利息。
原告其餘之訴駁回。
訴訟費用由被告負擔十分之一，餘由原告負擔。
本判決原告勝訴部分得假執行，但被告如以新臺幣貳拾壹萬柒仟
陸佰壹拾元為原告預供擔保後，得免為假執行。
原告其餘假執行聲請駁回。
    事實及理由
甲、程序方面：
一、按訴狀送達後，原告不得將原訴變更或追加他訴。但經被告
    同意者、請求之基礎事實同一者、擴張或減縮應受判決事項
    之聲明者、不甚礙被告之防禦及訴訟之終結者，不在此限；
    民事訴訟法第255條第1項第1、2、3、7
    款及第2項分別定有明文。
二、本件原告起訴原依勞動基準法第59條、民法第193條、第195
    條及勞工保險條例第18條規定，請求被告金佑工業股份有限
    公司（下稱金佑公司）職災補償及侵權行為損害賠償共計新
    台幣（下同）2,549,369元及遲延利息。嗣於本院審理中追
    加被告金佑公司之法定代理人甲○○為被告及請求宣告假執
    行，另減縮請求被告應連帶給付2,314,745元及遲延利息，
    本院審酌原告上開追加請求部分與起訴事實之基礎事實同一
    ，且為被告同意，依前揭法律規定，均應准許，先此敘明。
乙、實體方面：
壹、原告主張：
一、原告自民國（下同）91年12月3日起受僱於被告金佑公司，
    擔任品檢員乙職迄今。92年5月12日被告金佑公司接獲一批
    退貨，數量不少，當日早上被告公司廠長丁○○即開始操作
    砂布帶機，研磨被退貨之鐵管，並調度原告在一旁協助，即
    遞送待研磨之鐵管，同時對研磨後之鐵管做品檢工作。至當
    日中午適用之砂布帶已使用告罄，蔡廠長指派公司司機出外
    採購砂布帶，詎被告公司之負責人即被告甲○○知悉後，竟
    因不願支出此項費用而以電話通知該司機毋庸採購砂布帶返
    回公司。蔡廠長乃臨時決定將退貨之鐵管夾在車牙機上，啟
    動車牙機讓鐵管旋轉，再手持砂布帶研磨鐵管。起初仍係由
    丁○○廠長自己動手操作，原告亦仍在一旁協助，操作過程
    中原告與蔡廠長曾討論可分別以整塊砂布帶或剪成小片，比
    較何者適宜操作。丁○○操作一段時間後，因公司另有其他
    工作須其前往處理，離開時乃交代原告接手其工作。原告接
    手操作後，於當日下午4時許，因手上戴手套 (公司規定工
    作時一律戴手套)持砂布帶，兩者表面均屬粗糙，摩擦力大
    ，砂布帶突然被鐵管捲起，原告手不及縮回，左手臂被捲入
    ，致受有左橈骨遠端骨折、左尺骨幹骨骨折、左前臂肌腱斷
    裂，右前臂皮膚缺損等傷害，爰依勞動基準法第59條、職業
    災害勞工保護法第7條、民法第184條、第193條、第195條規
    定，請求被告金佑公司賠償。被告甲○○為共同侵權行為人
    、被告金佑公司之負責人，依民法第185條第1項、第188條
    第1項及公司法第23條第2項規定，亦應與被告金佑公司負連
    帶責任。
二、依行政院勞工委員會中區勞動檢查所函覆  鈞院之本件職災
    檢查報告書，其中「本災害原因分析如下：…基本原因：
    未置勞工安全衛生業務主管。未訂定自動檢查計劃實施自
    動檢查。未訂定安全衛生工作守則。未辦理安全衛生教育
    及預防災變之訓練。」等語部分，足認被告公司及甲○○乃
    有違反勞工安全衛生法第14條第1項、第2項、第25條第1項
    、第23條第1項，及勞工安全衛生組織管理及自動檢查辦法
    第4條、第79條等之規定，且與本件職災之發生有因果關係
    之成立，上開法規乃屬保護勞工安全衛生之法律，故原告自
    得依民法第184條第2項、公司法第23條第2項規定請求損害
    賠償。
三、原告係於操作客觀上具有危險性之機器及操作方式時受有本
    件職災傷害，已如前述，是原告在事先未接受任何以「車牙
    機研磨鐵管表面壓痕」之訓練，且被告公司未訂定相關必要
    安全工作規則，追加被告甲○○竟於適用於砂布帶機之砂布
    帶使用告罄時阻止購買，被告公司受僱人即其廠長丁○○，
    臨時決定改以車牙機研磨之，並調度原告操作該機器，致原
    告發生本件職災受傷，故被告公司之負責人甲○○、廠長丁○○，對於本件職災之發生，自應認有過失責任，原告亦得
    本於民法第184條第1項前段、第185條及第188條第1項，請
    求被告公司及追加被告連帶負損害賠償責任。
四、原告得請求之職災補償、損害賠償內容如下：
  (一)職業災害補償部份合計848,493元：
    (1)原領工資補償：原告月薪18,300元，其不能工作期間自92
      年5月12日至94年5月12日共731日，共計445,910元。
    (2)醫療費用補償73,183元 。
    (3)殘廢補償: 原告所受傷害，經勞保局核定屬第8級殘廢給
      付540日，合計共 (610元×540日)＝329,400元。
  (二)侵權行為損害賠償部分共計3,224,442元：
  (1)醫療費用73,183元。
  (2)不能工作期間減少工作收入損失: 同上述每日610元×731日
    ＝445,910元。
  (3)減少勞動能力損害: 自94年5月12日至原告年滿60歲退休，
    尚有28年5個月工作期間，依霍夫曼法計算法扣除中間利息
    之係數為17.804485，勞動能力喪失程度，依勞保局審定第
    八級殘廢 (即勞工保險條例「殘廢給付標準表」第L108、L9
    0項)，參照學者曾隆興所著「各殘廢等級喪失勞動能力比率
    表」係喪失勞動能力達61.52%，從而計算結果: 【（18300
    ×12×17.804485×61.52%）＋（18300×12×0.0000000×5
    ÷12×61.52%）】＝2,405,349元。
  (4)精神慰撫金:30萬元。
  (三)原告本件所得請求之職災補償金額為848,493元，而所得請
    求損害賠償金額為3,224,442元，茲因被告若就職災補償部
    分為給付，該項給付得抵充同一事故所生損害賠償金額，故
    原告本件所得請求金額即為3,224,442元，扣除勞工保險局
    核付562,012元及被告已給付部分347,685元後，原告仍得請
    求2,314,745元。
五、對被告抗辯之陳述：
  (一)職災補償部分：
  (1)原告固於93年3、4月份在被告要求下，回公司上班，惟原告
    當時僅有右手可以活動，故係擔任在包裝上書寫文字及以目
    視為品檢之工作，且不時須至醫院門診及復健治療。是原告
    當時顯然尚未恢復至適任原有工作之能力，本依勞工請假規
    則第六條請准公傷病假，雇主仍應給付原領薪資。從而，依
    舉重明輕之法理，原告雖在不諳自己權益而仍回公司上班，
    僅依實際工作日數分別領得3月6100元、4月6684元等之部分
    薪資，對於其餘原領工資抵充勞保局職業傷病給付後之差額
    部分，自仍有請求補償之權利。
  (2)被告主張原告得向勞保局繼續請領職業傷病給付，係其公司
    念在原告受傷且不諳勞保法令而繼續提供名額讓原告聲請因
    認原告有自93年6月23日以後溢領該勞保給付之情形等語，
    顯屬無據，蓋原告因本件職災受傷，經勞保局審定已屬殘廢
    固為事實，惟兩造勞動契約並非當然終止，此觀之職業災害
    勞工保護法第25條規定自明。故被告公司仍有給付工資補償
    之義務。如勞保局未繼續給付職災傷病給付，則無法抵充，
    被告公司即應付全部工資補償責任（而非僅30％或50％）。
    至於被告公司因原告之職災成殘，得否依職業災害勞工保護
    法第23條、第25條規定於發給資遣費或退休金後，經預告終
    止兩造勞動契約，要屬另一問題。
  (3)勞保局雖曾以原告骨折已癒合、感染已有控制，已可恢復工
    作，爰決定不予核付自93年12年17日以後之傷病給付，惟經
    原告提出審議後，勞保局重新之決定以原告自94年2月3日傷
    口再度滲出分泌物仍持續看診，同意給付94年2月3日至94年
    5月12日之傷病給付。且上開勞保局，亦非允洽，蓋原告左
    手之傷害，已致遺存顯著運動障害，如非經相當之復健及訓
    練，豈有恢復原有工作能力之可言。
  (二)有關侵權行為損害賠償部分：
  (1)按「車牙機」係用於將鐵管頭尾與其他鐵管或支架 (按均為
    自行車零組件)接合處，車出螺紋供組合之機器。其使用方
    法為操作者將鐵管固定於「車牙機」後，按綠色按鈕啟動，
    車好螺紋或其他需停止機器必要時，按下紅色按鈕停止，再
    由操作者取下鐵管。於機器運轉時，操作者不得再碰觸機器
    或被固定之鐵管，以免發生意外。原告於本件傷害發生前，
    確曾被調度操作該車牙機，了解其操作方法，惟均係操作鐵
    管之車牙。本件職災發生時，以該車牙機充為研磨鐵管之用
    ，乃係當日適用於砂布帶機之砂布帶業已用罄，被告公司負
    責人甲○○竟不願採購，丁○○廠長始決定為上開操作情形
    ，且屬第一次為如此之操作。
  (2)從砂布帶機改在車牙機研磨鐵管表面抓傷壓痕部分:
    證人丁○○於  鈞院履勘現場時另證稱：「早上時該批鐵管
    是在砂布帶機上研磨，但因砂布帶機較寬，客戶不滿意，是
    1點以後才至車牙機上研磨，發生事故是在4點。」等語，可
    知本件職災當天，確係先以砂布帶機研磨被退貨之鐵管，嗣
    於當日中午過後才改在車牙機上研磨。至於臨時更改之原因
    乃係砂布帶機適用之砂布帶已使用告罄 (按工廠雖有其他砂
    布帶，惟不適用於該砂布帶機)，追加被告甲○○復阻止丁○○遣人外出採購（業據甲○○於履勘現場時當場承認無訛
    ），乃改在車牙機上研磨。證人丁○○固證稱上開更改研磨
    鐵管方式上原因，係「砂布帶較寬，客戶不滿意」云云，惟
    並非屬實，理由如下：
    本件職災當日係自早上即在開始研磨被退貨之鐵管至下午
       1時才改在車牙機上為之，則顯然該批被退貨之鐵管，尚
      未處理完畢並交回客戶，如何能預先得知客戶將不滿意研
      磨結果。又如確係因砂布帶較寬，客戶必不滿意研磨結果
      ，則丁○○何以又以砂布帶機研磨整個早上之時間，徒然
      浪費人力。
    事實上研磨鐵管表面壓痕，以手持鐵管壓靠在砂布帶機研
      磨，較能定點局部修飾改善，其研磨範圍應較小，反之，
      將鐵管夾在車牙機上旋轉，則砂布接觸鐵管之處，必因鐵
      管旋轉而研磨範圍涵蓋鐵管圓周，顯然無法定點局部修飾
      壓痕，此請勘驗本件職災發生當時之鐵管樣品（庭呈）即
      足明瞭，由此益徵，丁○○所稱更改在車牙機上研磨鐵管
      之上揭原因，顯非屬實。
    關於改在車牙機上研磨鐵管，其裁剪砂布之長短大小應以
      何者適宜，因屬第一次如此方式操作，故丁○○與原告尚
      在摸索之際，顯難認原告受傷時所持長約60公分、寬5公
      分之砂布即屬不安全動作，且益難認原告係明知不安全而
      為之。更何況依被告提出被證六之說明書五. 注意事項
      「本機器使用時具有一定之危險性，請使用者需特別注意
      雙手與工件、車刀之安全距離。」如果屬實，則以小片砂
      布空手持之以研磨鐵管，雙手與工件幾乎貼合，根本無安
      全距離可言，又如何能認係安全動作。
  (3)原告操作「車牙機」時戴棉紗手套部分:
    證人即被告公司廠長丁○○，固於  鈞院履勘現場證稱：「
    我示範給原告看並沒有戴手套，也跟她說不能戴手套，原告
    在我示範過程中也沒有戴手套。」等語，惟  鈞院於被告工
    廠現場所見其他員工操作機器皆有戴手套，且證人即被告公
    司員工白金圳於履勘現場證稱：「原告發生事故當天，我在
    旁邊機台操作，我看到她的手被機台鐵管捲住，……，丁○○與原告在研磨時兩人都有戴手套。」等語，足證丁○○證
    稱已指示原告於研磨時不能戴手套云云，顯屬事後卸責及附
    和被告主張之詞，殊非可採。且如認戴棉紗手套係不安全動
    作，惟廠長竟未指示必要安全工作規則，被告公司仍應就其
    受僱人，即廠長之過失負連帶賠償責任。
  (4)勞檢所勞動檢查報告部分:
    關於本件勞動檢查報告書第6頁載稱：「．．．綜上所述，
    本次災害發生原因可能為：．．．操作時雙手戴棉紗手套且
    使用長約60公分寬約5公分之長砂布帶，一端纏繞在左手臂
    上，另一端以右手拉住，置於鐵管上面研磨鐵管表面壓痕。
    ．．．。  」等語，其中「一端纏繞在左臂上，另一端以右
    手拉住」乃係錯誤，蓋原告從未陳稱係以如此方式操作，且
    原告發生職災當時，被告甲○○並不在現場，其廠長丁○○
    亦不在現場，故勞檢所人員顯係依被告甲○○臆測之詞，即
    遽認原告係以如上方式操作機器，應非允洽。另參諸，被告
    所提出被證七之照片，應無法以「一端纏繞在左手臂上，另
    一端以右手拉住」方式於車牙機上研磨鐵管，蓋依該照片所
    示操作站立方向，其右手會靠近床座，恐有被撞及受傷之危
    險，足見勞檢報告上揭結論，應與客觀常情不合，尚無足採
    據。至於原告於本件職災係左手受傷之緣由，業據原告於勞
    動檢查時敘述甚詳：「我認為是雙手戴棉紗手套，其表面突
    出棉紗被長約60公分寬約5公分之砂布帶勾住，捲入車牙機
    旋轉之鐵管，因砂布帶旋轉後束緊我的左手下手臂，並使我
    的左手下手臂撞及到刀座及車牙機本體而受傷。」（參見勞
    檢報告第6頁）是被告主張原告係以上揭不安全動作操作車
    牙機而受有本件職災云云，要無足採。
  (5)以砂布帶機研磨鐵管表面夾傷，可以手持鐵管將夾傷點瞬間
    接觸運轉中之砂布帶，達到定點修飾之效果。此種研磨方式
    或有不穩定、不準確可能，惟如係有經驗、技術純熟之操作
    者並非難以注意及避免。至於被告辯稱如此定點修飾將使鐵
    管外徑凹陷不符客戶對品質之要求，惟客觀言之，要將鐵管
    表面夾傷點磨擦，不論以何方式研磨，均有使鐵管外徑縮小
    之結果，故被告上揭辯詞，尚難令人採信。
  (6)被告甲○○稱系爭待研磨之鐵管表面夾傷點，係位於鐵管外
    徑逐漸內縮之斜面處，不適合以砂布帶機研磨，且以車牙機
    研磨表面較為細緻，而能符合客戶要求。即客戶如要求嚴格
    則以車牙機為之，如要求較為寬鬆即得以砂布帶機為之云云
    ，應非屬實。蓋參照被告所提出之被證七編號1照片所示，
    鐵管表面夾傷點並非在外徑逐漸縮小之斜面處。另鐵管表面
    研磨後之粗細光滑，當係取決於砂布帶或砂紙表面砂粒之大
    小，與使用何種研磨方式無必然關係。又被告甲○○稱係依
    客戶要求如何而決定以何種方式研磨云云，純屬其片面主張
    ，未見有任何證據足資證明。
  (7)將待研磨鐵管夾於車牙機夾頭上旋轉，再以空手持小片砂布
    帶握住或壓靠在旋轉中之鐵管，客觀上顯屬有一定危險之操
    作方式，蓋如手掌或手指不小心碰觸旋轉中之鐵管表面，可
    能為其表面粗糙或凸粒處所割傷或剌傷。凡此證諸被告所提
    出被證六「多功能車床使用證明書」五. 注意事項5:「…使
    用者需特別注意雙手與工件、車刀之安全距離」自明。又如
    係戴棉紗手套，手套上之棉絮可能有被鐵管捲住而有傷及手
    部之危險，另空手持小片砂布帶壓靠鐵管表面研磨，則因摩
    擦生熱不免有灼傷或無法把持之情形。被告稱鐵管轉速不快
    ，不致有高溫，或砂布帶有一定厚度，尚能隔絕溫度云云，
    並非正確。蓋如鐵管轉速慢，則研磨效果慢，所需研磨時間
    即更長，故長時間摩擦更難避免高溫之產生。另砂布帶之厚
    度與研磨面砂粒粗細成正比，故被告既稱所需研磨效果係較
    細緻者，則所使用砂布帶厚度則更薄，自更難隔絕摩擦產生
    之高溫。
  (8)被告自承砂布機係用以研磨鐵管表面夾傷，另本件職災當日
    ，其廠長丁○○係自早上即開始在砂布帶機上研磨，並於適
    用之砂布帶使用告罄尚且派遣司機出外採購。由此足見，被
    告公司處理鐵管表面夾傷之正常方式，乃係以砂布帶機為之
    。至於丁○○於履勘現場時固證稱，先前研磨鐵管表面夾傷
    即曾在車牙機上操作，且原告曾操作過一次，當日伊使用砂
    布帶機是想要看看研磨之效果如何云云，應非屬實，蓋原告
    發生本件職災時，係第一次操作以車牙機研磨鐵管，為被告
    所自認。又當時苟丁○○僅係要試試砂布機研磨之效果如何
    ，又何須研磨了一整個早上，且又派人採購砂布帶。
  (9)丁○○固證稱本件職災當日，有示範以小片砂布帶研磨鐵管
    之方式給原告看，惟經詢以是否告知使用長條砂布帶將發生
    何種危險，則答稱不知原告會如此操作故未告知等語。又被
    告甲○○亦稱即便致以原告所稱持長約60公分砂布帶之操作
    ，亦不致發生何危險等語。從而可知，被告及其廠長就指揮
    調度原告於車牙機上研磨鐵管之操作方式，將會有何具體危
    險情形，事先並未究明之，並制定相關安全工作守則，俾原
    告得注意避免之。是原告既係以雙手持長約60公分之砂布帶
    ，於研磨時砂布帶之鐵管捲入，原告雙手不及放開砂布帶而
    被車牙機旋轉之力量牽引往前拉，致左手臂撞及車牙機之刀
    座而受有本件職災傷害，乃被告公司及甲○○、廠長丁○○
    等，事先均未告知有此危險情形之第一次操作，且又係被告
    甲○○捨安全之砂布帶機研磨方式不用，而調度原告以上開
    危險方式操作，自應認有過失之責。
  (10)被告抗辯連帶債務人其中丁○○部分業已時效完成，其餘債
    務人得主張同免責任等語，固為民法第276條第2項所明定。
    惟按「時效中斷或不完成並非絕對效力事項，消滅時效完成
    又屬絕對交易事項，致時效未完成之債務人仍可援用他債務
    人之時效利益，對於債權之保護顯屬未週，未免欠當。」本
    為學者所批評。且查，原告所主張被告金佑公司、甲○○之
    侵權行為責任，係違反勞工安全衛生法關於保護勞工之法律
    而應依民法第184條第2項、公司法第23條第2項及職業災害
    勞工保護法第7條負賠償之責，另甲○○阻止丁○○遣人採
    購砂布帶，並指示丁○○在車牙機上研磨鐵管，致丁○○須
    調度事前未接受訓練之原告操作該安全守則付之闕如之危險
    工作方式，故其二人應依民法第184條第2項前段及第185條
    規定，負侵權行為連帶賠償責任。是被告金佑公司及甲○○
    、甲○○與丁○○，係為各別之侵權行為，應屬不真正連帶
    債務，自無適用時效完成絕對效力事項規定之問題。再退步
    言之，縱認本件有民法第276條第2項規定之適用，惟依上述
    事實經過，丁○○係在甲○○阻止採購砂布帶，始不得已依
    甲○○指示改在車牙機上研磨鐵管，並調度原告操作之，又
    被告自承甲○○為安全衛生主管竟未就車牙機研磨鐵管制定
    安全工作規則，故本件過失責任絕大部分 (超過90%以上)，
    均應歸咎甲○○。
六、並聲明：(1)被告應連帶給付原告2,314,745元，及自起訴狀
    繕本送達之翌日起至清償日止，按年息百分之五計算之利息
    。(2)願供擔保請准許宣告假執行。
貳、被告則以：
一、原告受僱於被告時，即知非單純品檢員，因公司需要需隨時
    接受調度，而原告受傷前，原告曾有操作車床車牙之經歷。
    事故發生當日下午，因成品發現有夾傷，適原告無品檢工作
    需執行，且原告本身曾經操作「車牙機」車牙，對於使用方
    法熟稔，廠長丁○○基於人手調度需要，通知原告操作「車
    牙機」研磨夾傷鐵管，並現場親自再示範給原告看，再換原
    告操作給廠長看，確認無誤後，廠長方會離開。惟示範之時
    ，丁○○特別強調此次操作，必須剪成小塊砂布片研磨鐵管
    中央夾傷處，並示範給原告觀看，再由原告手持小片砂布片
    、操作車牙機給廠長觀看，經廠長觀察3至5分鐘，確認原告
    已會正確使用無誤後，廠長丁○○才離開，於原告操作期間
    廠長亦曾再次觀察原告操作動作，確認原告會正確操作無誤
    後才離開。詎料30分鐘後，原告丙○○竟生意外，現場除留
    下血跡外，尚發現未剪成小砂布片的大型長砂布帶。原告丙○○住院期間，廠長丁○○曾前往醫院探視，原告即親口告
    知是因為原告嫌麻煩，未將大型長砂布帶剪成小塊砂布片使
    用，原告丙○○操作時即用一整條長砂布纏繞在左手臂或左
    手腕處、持之研磨，不慎砂布帶被鐵管捲入、而手臂被砂布
    帶拉捲，造成手臂受傷意外，因而坦承自己操作失誤。
二、有關職災補償部分：
  (一)原告第2次骨折即93年6月18日之後再度骨折，顯非職業災害
    所造成。蓋該傷害並非於「工作場所」「執行職務」所生，
    不符勞保局所定「勞工保險被保險人因執行職務而致傷病審
    查準則」任何一項規定，且原告於93年6月18日業依勞動基
    準法第59條第3項於『治療終止後，經指定醫院診斷、審定
    其身體遺存殘廢』，原告既經醫療終止，更可見於93年6月
    18日之後因他故所受傷不屬於職業傷害，又為原告診治之醫
    師作證亦主張本件「原告再次骨折的位置與原來骨折拔掉鋼
    釘的位置是相近的地方，以醫學角度看起來有關連」、「一
    般骨折之後再次拔掉鋼釘後同一個區域再發生骨折的原因，
    有可能是施力不當」、「至於原告在拔除鋼釘後如果盡注意
    能力加以照顧，是否會再次發生骨折，我沒有把握。」由上
    述可知，醫師雖自「醫學角度」認定兩次骨折有關連性，但
    證稱第2度骨折原因可能是施力不當，亦表示若原告善盡注
    意義務，不見得會發生骨折，適足證明原告第2次骨折即93
    年6月18日之後再度骨折，顯非職業災害所造成，是自93年6
    月23日起至93年7月27日止之醫療費用合計26,854元，不應
    由被告負擔。
  (二)自93年6月23日手術後起至94年5月11日止之工資補償，被告
    不必負擔。蓋勞工保險條例第34條、第36條似拘束勞工保險
    局，而非雇主；而勞動基準法第59條未規定工資補償一定要
    計滿2年期間；何況原告93年6月23日起因再度骨折而接受治
    療，此次骨折，被告認為並非職業災害所致，自無工資補償
    之必要。況，原告曾向勞保局申請93年12月17日起至94年5
    月16日職業傷病給付，結果勞保局認為原告「所附資料顯示
    骨折癒合，感染已有控制，可恢復工作」而拒絕給付，更可
    證原告傷勢93年12月17日即完全痊癒。
三、有關侵權行為損害賠償部份：
  (一)民法侵權行為要件必須加害行為與損害結果間須具備『相當
    因果關係』。本件縱被告公司欠缺「自動安全檢查計畫」「
    勞工安全衛生業務主管」，但縱具備上開兩項計畫，本件原
    告以不安全動作操作車牙機，仍會發生職業災害，可見得
    本件欠缺相當因果關係。原告雖舉職業災害勞工保護法第7
    條關於『勞工因職業災害所致之損害，雇主應負賠償責任，
    但雇主能證明無過失者，不在此限』之規定，並非專指民法
    侵權行為損害賠償責任，更未排除民法侵權行為成立要件之
    相當因果關係，雇主即被告既願依勞動基準法相關規定給付
    原告工資補償及醫療費用補償，即有盡到賠償義務。又被告
    在原告實地操作車牙機研磨鐵管之前，已經善加訓練；原告
    不諱言當天均跟著廠長，卻解釋為「討論」；無論如何，原
    告當天整天跟著廠長丁○○，實難想像「未施以訓練」之說
    法。
  (二)勞動能力喪失比例，自醫學角度以觀，經證人乙○○醫師證
    稱為40％，不及61.52%，且原告依據僅係學者曾隆興個人見
    解，恐難放諸四海皆準。況被告可為原告安排適當工作，原
    告不至於受損程度達40%。原告起訴時，勞動能力喪失程度
    僅算至55歲，依據勞動基準法第53條，55歲為自請退休年齡
    ，可見得原告其後主張算至60歲，非出於本意。
  (三)原告請求精神慰撫金30萬元，顯然過高。
  (四)本件職業災害之造成，係原告以不安全動作操作車牙機研磨
    ；亦即未依廠長指示將砂布帶剪成小片（約10公分左右），
    即將砂布帶纏繞在左手臂或手腕處，致生災害，此為災害發
    生最主要原因，故原告絕對有過失。
四、甲○○與金佑公司間係委任關係，並非受僱人與雇用人間關
    係，似無適用民法第188條第1項之理。又，原告丙○○為金
    佑公司現職員工，更不得依公司法第23條第2項主張公司負
    責人對伊應與公司負連帶損害賠償責任。又共同侵權行為人
    間應負連帶責任，本件原告即是主張丁○○、甲○○為連帶
    債務人，卻捨丁○○不告，致其對丁○○之損害賠償請求權
    罹於時效不得再主張。就此丁○○部分，苟鈞院認為丁○○
    、甲○○亦與有過失，被告則援民法第276條之規定，主張
    就丁○○應分擔部分之損害賠償責任，其餘債務人金佑公司
    、甲○○均免其責任。
五、原告少付勞健保自負費用，至94年12月31日為止已達21,783
    元，均由被告墊付，本件請求金額應扣抵上開金額。
六、聲明：(1)原告之訴及假執行之聲請均駁回。(2)如受不利之判
    決，願供擔保請准宣告免假執行。
參、兩造經本院整理、簡化爭點，其結果如下：
一、兩造不爭執之事實：
  (一)兩造僱傭關係及職災事實：
    (1)原告自91年12月3日起受雇於被告公司迄今。
    (2)職災事實：
      原告於92年5月12日下午4時許，在被告工廠內操作以砂布
      帶研磨固定於車牙機上旋轉之鐵管表面時，砂布帶被車牙
      機旋轉軸捲入，原告左手不及縮回亦被捲入，致受有左橈
      骨遠端骨折、左尺骨幹骨骨折、左前臂肌腱斷裂，右前臂
      皮膚缺損等之傷害。
    (3)對勞檢所之調查報告內容除後列所記載之爭執事項外，其
      餘內容不爭執。
    (4)原告已領取勞保給付562,012元（其中殘廢給付329,400元
      ，工資補償232,612元）。
  (二)原告依勞動基準法請求職災補償：
  (1)被告對原告發生前揭職業災害而得以請求職災補償不爭執，
    僅對請求金額有爭執。
  (2)補償金額下列範圍不爭執：
    醫療費用：92年5月12日起至93年5月18止，共計41,866元
      元不爭執。如法院認為原告第二次骨折與職業災害有因果
      關係，對醫療費用金額總額為73,183元不爭執。
    工資補償：被告每月薪資18,300元，換算日薪為610元。
     被告已給付原告工資87,878元、慰問金26,000元、工資補
     償233,807元，共計347,685元。
  (三)原告有關損害賠償請求：
  (甲)被告侵權行為之有無：
    (1)對勞檢所之調查報告內容除後列爭執事項所記載之爭執事
      項外，其餘內容不爭執。
    (2)車牙機運轉時，有關車出螺紋之車刀功能已關閉，鐵管僅
      固定於車牙機轉動。
  (乙)損害金額計算：
  (1)有關精神慰撫金30萬元部份：
    原告為國中畢業，現無工作，受傷前在被告公司任職，每
      月薪資18,300元。
    被告甲○○高職畢業，現任職被告公司之法定代理人，每
      月收入約45,000元。
  (四)有關抵銷：
    原告同意被告所代墊之勞健保費用21,783元得以抵銷本件之
    請求金額。
二、兩造爭執之事項為：
  (一)原告依勞動基準法請求職災補償部分：
    (1)93年6月23日迄93年7月26日之傷害與前揭職業傷害無因果
      關係？
    (2)原告得否請求93年12月16日至94年2月2日之工資補償？
  (二)原告有關損害賠償請求：
    (1)被告有無故意或過失侵權行為？
    (2)損害金額計算：
      醫療費用：93年6月23日迄93年7月26日之傷害與
        前揭職業傷害無因果關係？
      原告減少勞動能力之程度？原告得請求之期間為何？
    (3)原告是否與有過失？
肆、本院得心證之理由：
一、職災補償部分：
  (一)原告為被告金佑公司之受僱勞工，於92年5月12日下午4時許
    ，在被告金佑公工廠內操作以砂布帶研磨固定於車牙機上旋
    轉之鐵管表面時，原告左手不慎撞及車牙機刀座或本體，致
    受有左橈骨遠端骨折、左尺骨幹骨骨折、左前臂肌腱斷裂，
    右前臂皮膚缺損等傷害之職災事實，業為兩造所不爭，故原
    告主張因本件職業災害受傷等情，應堪採信。
  (二)原告因上開職業災害受傷，其治療經過如下：92年5月12 日
    職災當日入院開刀手術治療，93年5月16日傷口清創及皮膚
    移植手術，93年5月18日拔除鋼釘、疤痕鬆弛、顯微皮瓣手
    術、93年5月19日血管再接手術，93年6月23日進行左前臂游
    離皮瓣手術，並有供皮區感染問題，93年7月26日因左橈骨
    骨折、左前臂皮瓣移植術後再度入院治療手術，此有童綜合
    醫院之診斷證明書在卷足憑。又本院函請該醫院說明原告上
    開治療之情形，經該院函覆稱：(1)93年7月26日之左橈骨骨
    折與原告於92年5月12日所受之開放性骨折有關連。(2)原告
    於92年5月12日因左橈、尺骨開放性骨折併軟組織及皮膚缺
    損，術後因傷口疤痕攣縮造成肌腱粘連及手腕功能喪失，進
    行疤痕攣縮鬆弛及游離皮瓣手術是減輕疤痕粘連及回復手部
    功能的必要手術。(3)手術後傷口都有感染的可能，尤其患者
    是左橈骨開放性骨折第III型，術後傷口感染的機率更是較閉
    鎖性骨折的機率高很多。而左橈骨骨折術後拔釘後再骨折的
    機率也不少見，故雖然儘可能的注意及小心照護傷口及患肢
    ，但實在無法避免這些情況的發生，(4)患者手腕功能幾乎完
    全喪失，故喪失勞動力約40%等情，此有該院94年5月23日（
    94 ）童醫字第0531號函附卷可稽。又證人即童綜合醫院之
    醫生乙○○於本院到庭證稱：「原告在整形手術時供皮區有
    感染，在診療過程中傷口也有感染，而且發生感染情況是在
    不同醫師進行診療時發生的，原告所受的傷勢本身就十分容
    易感染，骨折手術之後除去鋼釘以後再次骨折的機會經常發
    生，本件原告再次骨折的位置與原來骨折拔掉鋼釘的位置是
    相近的地方，以醫學角度看起來是有關連的，骨折釘鋼釘以
    後，拔掉鋼釘後骨頭比較脆弱，比較容易再骨折，原告骨折
    手術後原來的傷口一直沒有痊癒，經常會有分泌物，這種情
    況在醫學上應該以拔掉鋼釘來處理，因為鋼釘是個異物，一
    般骨折之後再次拔掉鋼釘後同一個區域再發生骨折的原因，
    有可能是施力不當，在正常情況沒有植鋼釘的地區是不會發
    生骨折，原告再次發生骨折的各種原因我沒有辦法在本日庭
    訊一一敘述詳細，但最主要的原因是拔除鋼釘後該部位比其
    他正常部位脆弱，至於原告在拔除鋼釘後如果盡注意能力加
    以照顧是否會再次發生骨折我沒有把握。」等語，本院審之
    原告之傷勢、上開函文及證人乙○○之證詞，認原告於93年
    7月26日再次骨折的位置與原來骨折拔掉鋼釘的位置既然相
    近，且醫學上骨折手術後除去鋼釘以後，因該部分骨頭較脆
    弱，故比較容易再次發生骨折，故原告93年7月26日再度骨
    折應認與原告93年5月12日之職業災害有相關因果關係，從
    而上開治療過程自屬職業災害之必要醫療過程。被告抗辯原
    告93 年7月26日之骨折與職業災害並無因果關係云云，不足
    採信。
  (三)本件原告得請求之職業災害補償金額共計為848,493元：
  (1)按勞工因遭遇職業災害而致死亡、殘廢、傷害或疾病時，雇
    主應依左列規定予以補償：一勞工受傷或罹患職業病時，雇
    主應補償其必需之醫療費用。二勞工在醫療中不能工作時，
    雇主應按其原領工資數額予以補償。但醫療期間屆滿二年仍
    未能痊癒，經指定之醫院診斷，審定為喪失原有工作能力，
    且不合第三款之殘廢給付標準者，雇主得一次給付四十個月
    之平均工資後，免除此項工資補償之責任。三勞工經治療終
    止後，經指定之醫院診斷，審定其身體遺存殘廢者，雇主應
    按其平均工資及其殘廢程度，一次給予殘廢補償。殘廢補償
    標準，依勞工保險條例有關之規定，勞動基準法第59條第1
    項第1、2、3款分別定有明文。
  (2)醫療費用：原告請求73,183元，被告雖抗辯原告93年7月26
    日之骨折與職業災害無關，非本件必要醫療費用，然對原告
    計算之73,183元並無意見。本院前揭認定原告93年7月26日
    再度骨折仍與職業災害有關，仍屬必要醫療過程，故原告請
    求醫療費用73,183元，即應准許。
  (3)工資補償：原告自92年5月12日發生職業災害起至94年8月19
    日仍未繼續治療中，而依原告受傷程度觀之，原告截至目前
    為止，其仍無法從事原有工作，被告復未提出任何證據，資
    供證明曾為原告調配改任其他工作，依前揭法律規定，原告
    請求自92年5月12日起至94年5月11日止二年之工資補償445,
    910元【610×（365＋366）＝445,910），即應准許。被告
    抗辯已支付原告工資部分不應再予補償雖有理由，惟本院為
    計算便利，將於後述抵充部分敘述，另被告抗辯原告二度骨
    折與職業災害無關，故不必補償工資云云，惟原告二度骨折
    業經本院前揭認定與職業災害有關，故被告此部分抗辯不足
    採信。
  (4)殘廢補償：原告因職業災害受傷經治療後，仍殘留障礙，因
    勞工保險局核定後發給8等級職業傷病殘廢給付540日，共計
    329,400元，此有勞工保險局核定通知書影本一份在卷足憑
    ，且為兩造所不爭，故原告此部分請求即有理由，另此部份
    金額之抵充，亦詳如後述。
  (5)綜上所述，原告得請求之職業災害補償共計為848,493元。
    按勞動基準法第59條之補償規定，係為保障勞工、加強勞、
    雇關係，促進社會經濟發展之特別規定，非損害賠償，同法
    第61條尚且規定該受領補償之權利不得抵銷，應無民法第21
    7條過失相抵之適用。故本件原告請求職業災害補償部分，
    被告不得主張過失相抵，附此敘明。
二、侵權行為損害賠償部分：
  (一)被告金佑公司因違反保護他人之法律，與法定代理人即被告
    甲○○應連帶負侵權行為損害賠償責任：
  (1)被告甲○○指示改用車牙機研磨鐵管並無過失：
    92年5月12日，因被告金佑公司遭客戶退回一批鐵管，須研
    磨鐵管表面之瑕疵，當日早上證人即廠長丁○○帶同原告，
    以砂布帶機研磨鐵管表面瑕疵，嗣因砂布帶用罄，證人丁○○指派司機外出購買，但經被告甲○○指示不必購買，改用
    車牙機研磨鐵管瑕疵，證人丁○○於當日下午1時起，帶同
    原告改以車牙機研磨鐵管瑕疵等情，業經兩造所不爭，故被
    告金佑公司工廠內當天研磨鐵管瑕疵的上開過程應堪認定。
    本院審之上開車牙機平日雖執行車牙功能，然本來亦兼具研
    磨功能，且本院再次到現場勘驗上開車牙機研磨功能結果，
    研磨鐵管係置入車牙機內固定後，才請動電源，油壓筒夾住
    固定鐵管後開始轉動，如以手持砂布貼合鐵管小面積研磨，
    客觀上並不會造成危險，此有本院勘驗筆錄在卷足稽，故本
    院認被告甲○○指示改以車牙機研磨鐵管，既不違反機器設
    計之功能與用途，不論其指示之原因究竟如原告所主張之砂
    布帶用罄不願購買，或者如被告所主張之符合鐵管瑕疵部位
    之研磨品質，客觀上均無法認定有何過失行為。原告主張被
    告甲○○指示改以車牙機研磨鐵管，乃屬過失侵權行為，進
    而主張被告甲○○為共同侵權行為人云云，即不足採信。
  (2)被告金佑公司抗辯公司規定研磨鐵管不得戴手套並非真實：
    原告事發當時係戴手套研磨鐵管瑕疵，業為兩造所不爭，被
    告雖抗辯原告違反公司規定自行戴手套執行研磨云云，然本
    院先後二次到現場勘驗時，工廠內其餘工作人員均有戴手套
    ，均經本院勘驗明確，且證人即事發當時之現場員工白金圳
    於本院第一次勘驗時證稱：「原告發生事故當天我在旁邊機
    台操作，我看到她的手是被機台鐵管捲住，那時候沒有注意
    到她的手是否被砂布帶纏住，因為我急著將原告的手從機台
    拉出，丁○○與原告在研磨時兩人都有戴手套」等語，有勘
    驗筆錄在卷足稽，本院衡之被告公司現場工作人員工作時習
    慣戴用手套，再參諸證人白金圳前揭證詞，衡情被告金佑公
    司確實並未規定以車牙機研磨鐵管不得戴用手套，故證人丁○○證稱當時其未戴手套研磨鐵管，亦曾告知原告不得戴用
    手套云云，顯屬事後迴護被告金佑公司之詞，不足採信，從
    而被告抗辯原告係違反公司不得戴用手套之規定，擅自戴用
    手套執行研磨工作云云，亦不足採信。
  (3)本件災害原因應係原告戴用棉紗手套，使用長條砂布帶，一
    端纏繞在左手臂，另一端以右手拉住，因長砂布帶捲在車牙
    機旋轉之鐵管上，隨著鐵管旋轉後束緊而將原告左手臂拉緊
    繞轉撞及車牙機鐵管因而受傷：
    本院函請行政院勞工委員會中區勞動檢查所（下稱中區勞
      檢所）派員到被告工廠執行檢查時，原告陳稱：「當日下
      午4時許，我的左手下手臂被車牙機的懸轉鐵管捲入受傷
      ，我大叫一聲，經旁邊的同仁趕來，馬上按下紅色緊急停
      止鈕，將車牙機暫停主軸旋轉動作，馬上解開纏繞在鐵管
      及我左下臂的砂布帶」等語，此有該所94年3月7日函覆本
      院之檢查報告書一份在卷足參。本院審之證人白金圳前揭
      證稱：當時原告的手是被機台鐵管捲住等情，再審之上開
      鐵管轉動方向為逆時鐘，而原告受傷部位在於左手橈骨、
      尺骨部位等情，應認本件原告受傷係因砂布帶經鐵管旋轉
      繞緊後，將原告左手臂帶動束緊撞及鐵管所致。
    本院再度至現場勘驗時，原告雖當場示範研磨當時所持砂
      布帶之長度約六十公分長，左手執砂布帶一端在位上方處
      ，右手執砂布帶另一端位在下方處，以砂布帶整面寬度貼
      合鐵管研磨瑕疵，此有勘驗現場照片二幀在卷足稽，惟本
      院審酌車牙機所固定之鐵管除有細微瑕疵外，其餘部分均
      屬光滑平整，且鐵管與車牙機固定結合處，並無足以夾住
      或捲入砂布帶之縫隙，故若非原告將長砂布帶先行繞住左
      臂，顯然於鐵管旋轉時並無著力點可以發生束緊捲繞之可
      能，故被告抗辯原告當時未將砂布帶剪成小塊研磨，擅自
      將長砂布帶捲繞在手臂進行研磨，較為可採。原告前揭示
      範之研磨方式，於砂布帶勾住棉紗手套時，依照鐵管逆時
      針之力學旋轉方式，顯不可能發生砂布帶束緊鐵管，進而
      牽動原告手臂繞轉撞及鐵管以致原告受傷之情形，故本院
      認本件災害之發生，與原告是否有戴手套並無因果關係，
      應係原告將長砂布帶繞轉於左手臂，於鐵管旋轉瞬間因施
      力不均造成繞轉，致砂布帶束緊牽動原告手臂繞轉並撞及
      鐵管所致。
  (4)被告金佑公司未訂定安全衛生工作守則、未實施勞工安全教
    育訓練而違反保護勞工之法律，應負侵權行為責任：
    按雇主對勞工應施以從事工作及預防災變所必要之安全衛
      生教育、訓練；雇主應依勞工安全衛生法及有關規定，會
      同勞工代表訂定適合其需要之安全衛生工作守則，報經檢
      查機構備查後，公告實施，勞工安全衛生法第23條、第25
      條分別定有明文。
    本件證人丁○○本院第一次勘驗現場時證稱：「我當天以
      車牙機研磨鐵管瑕疵時，我有示範給原告觀看，用小塊砂
      布示範，手持小塊砂布研磨鐵管，當時也已經有剪二、三
      十塊砂部在旁邊，後來我離開現場，回來發現原告受傷」
      等語，原告於本院勘驗現場時雖否認證人丁○○曾示範操
      作，然亦陳稱有看到證人丁○○以小塊砂布帶研磨，但丁○○亦有長條砂布帶研磨等語，本院審之原告既有看到證
      人丁○○以小塊砂布帶研磨，顯見證人丁○○證稱曾以小
      塊砂布帶示範操作等語應非子虛。又證人丁○○既以小塊
      砂布進行研磨，衡情應不可能再另以長條砂布帶進行研磨
      ，故原告辯稱證人丁○○亦有用長條砂布帶示範操作，應
      屬迴避之詞，不足採信。
    被告金佑公司並未依前揭法令制定勞工安全衛生工作守則
      、亦未實施勞工安全教育訓練，業有前揭中區勞檢所檢查
      報告書可稽。而本件被告金佑公司於原告操作執行上開研
      磨工作前，僅以證人丁○○示範操作之方式，教導原告研
      磨方式，事前既未訂定勞工安全衛生工作守則諭知勞工應
      注意之安全事項，亦未施予勞工安全衛生教育訓練，讓勞
      工明白工作場所維護安全所應遵守之事項，導致原告疏未
      注意，將上開長砂布帶捲繞於手臂進行研磨工作，致生上
      開職業災害，被告金佑公司違反上開保護勞工安全衛生之
      法律，致生原告受傷，依民法第184條第2項，自應對原告
      負損害賠償責任。又按公司負責人對於公司業務之執行，
      如有違反法令致他人受有損害時，對他人應與公司負連帶
      賠償之責，公司法第23條第2項定有明文。被告甲○○為
      被告金佑公司之法定代理人，其於執行公司勞工安全衛生
      業務時，違反上開保護勞工之法律，自應與被告金佑公司
      付連帶賠償責任。
    (5)被告雖抗辯原告既主張證人丁○○為共同侵權行為人，自
      應負連帶賠償責任，則證人丁○○、被告甲○○即為連帶
      債務人，原告捨丁○○不告，致其對丁○○之損害賠償請
      求權罹於時效不得再主張。就此丁○○部分，苟鈞院認為
      丁○○、甲○○亦與有過失，被告則援民法第276條之規
      定，主張就丁○○應分擔部分之損害賠償責任，其餘債務
      人金佑公司、甲○○均免其責任云云。惟查：本院認被告
      金佑公司因未依法令訂定勞工安全衛生工作守則、未實施
      勞工安全衛生教育訓練而違反保護他人法律，應對原告負
      侵權行為損害賠償責任，被告甲○○身為法定代理人，依
      公司法第23條第2項應負連帶賠償責任，然本件原告並無
      法舉證證明證人丁○○為共同侵權行為人，則本件尚難認
      證人丁○○為連帶債務人，從而被告前揭抗辯，即不足採
      信。
  (二)原告所得請求被告連帶賠償之金額經抵充原告前揭得請求之
    職業災害補償848,493元後，為300,597元：
    (1)醫療費用部分：如前述職業災害補償之醫療費用所述，原
      告請求被告連帶給負73,183元，應有理由。
    (2)不能工作之損失：原告自92年5月12日發生職業災害後，
      迄94年5月11日止，尚在醫療期間，其請求此二年期間不
      能工作之損失即相當於二年之工資445,910元，即有理由
      ，應予准許。至於被告已給付之工資本應扣除，為避免發
      生扣抵誤差，有關扣抵部分，詳如後述。
    (3)勞動損失部分：
      原告因本件職業災害受傷，經治療後，其手腕功能幾乎
        完全喪失，喪失勞動能力約40%，業經童綜合醫院前揭
        函文說明在卷，並經證人即主治醫師乙○○於本院到庭
        證稱：「童綜合醫院94年5月23日 (94)童醫字第0531號
        函，該函文係我所經辦，----我在上開函文認定原告喪
        失勞動能力之比例為百分之四十，與減少勞動能力比例
        表所訂第八級殘廢等級之喪失勞動比例百分之六十一點
        五二不同，當時我在認定的時候，並沒有參考喪失勞動
        能力比例表，我是從醫學專業的角度依據原告之傷勢來
        認定她喪失勞動能力之比例，我在辦理上開公文時，有
        斟酌原告之傷勢以及法院函詢公文說明第六項，但是沒
        有辦法精確估計原告所受傷勢影響其可能從事各種職業
        的勞動能力程度，至於勞保局依據童綜合醫院的診斷證
        明書核定殘廢等級我沒有意見」等語，本院審之勞工保
        險局審認勞工殘廢時，基於照顧勞工之立場，有時會從
        寬認定給付，而證人乙○○為原告之主治醫師，對原告
        直接診治醫療，其基於醫學觀點判斷原告喪失勞動能力
        之程度為40%自較為可採。原告依據學者曾隆興論著內
        之「各殘廢等級喪失或減少勞動能力比率表」主張其喪
        失勞動能力之程度為61.52%，尚乏依據，本院礙難採信
        。從而原告請求自前揭二年不能工作期間之翌日即94年
        5 月12日起至勞工60歲強制退休之日之勞動能力損失，
        即有理由。
      查本件原告為62年10月10日出生，有原告年籍資料在卷
        足憑，原告自94年5月12日起至滿60歲強制退休日即122
        年10月10日止，其所能請求之喪失勞動能力損害，依霍
        夫曼式計算法扣除中間利息 (首期給付不扣除中間利息
        )核計金其額為1,579,087元【計算方式為：(18,300×
        12×40%）×17.00000000+(18,300×12×40%×
        0.00000000)×0.00000000) =1,579,087.000000000。
        其中17.00000000為年別單利5%第28年霍夫曼累計係數
        ，0.00000000為未滿一年日數折算年數之比例，0.
        00000000為年別單利5%第29年霍夫曼單期係數。採四捨
        五入，元以下進位】。
    (4)精神慰藉金部分；
      查本件原告為國中畢業，現無工作，受傷前在被告公司任
      職，每月薪資18,300元，被告甲○○高職畢業，現任職被
     告公司之法定代理人，每月收入約45,000元，業為兩造所
      不爭，本院審酌原告因上開職業災害手腕功能幾乎喪失，
      另參酌兩造之身分、地位、經濟能力等，認為原告精神上
      之損害賠償應以20萬元為適當，原告逾此數額之請求，為
      無理由。
    (5)綜上合計原告請求前揭項目之損害金額為2,298,180元（
      73,183＋445,910＋1,579,087＋200,000＝2,298,180）。
    (6)惟按民法第217條第1項規定損害之發生或擴大，被害人與
      有過失者，法院得減輕賠償金額，或免除之。此項規定之
      目的，在謀求加害人與被害人間之公平，基於過失相抵之
      責任減輕或免除，非僅視為抗辯之一種，亦可使請求權全
      部或一部為之消滅，故法院對於賠償金額減至何程，抑為
      完全免除，有裁量之自由，應斟酌雙方原因力之強弱與過
      失之輕重以定之。本件職業災害之發生，被告金佑公司雖
      因未訂定勞工安全衛生工作守則、未實施勞工安全教育訓
      練而有過失，然原告疏未注意擅自將長條砂布帶捲繞於手
      臂，致生職業災害之發生已如前述，故原告對於本件災害
      之發生亦有過失應甚明確。本院審酌兩造過失情節，認兩
      造過失程度相同，所應負過失責任各為1/2，是被告抗辯
      原告所得請求賠償之金額，依過失相抵法則，應減輕之，
      尚非無據。從而，原告基於侵權行為之損害賠償請求權，
      經過失相抵後，得請求被告連帶賠償金額為1,149,090元
      （2,298,180÷2＝1,149,090）。
四、對原告請求金額應予扣抵部分：
  (一)勞工職業災害保險給付部分應予扣除：
    (1)按勞工因遭遇職業災害而致死亡、殘廢、傷害或疾病時，
      如同一事故，依勞工保險條例或其他法令規定，已由雇主
      支付費用補償者，雇主得予以抵充之，勞動基準法第59條
      但書、同法施行細則第34條分別定有明文。又雇主依勞動
      基準法第59條規定給付之補償金額，得抵充就同一事故所
      生損害之賠償金額，同法第60條亦有明文規定。另依勞工
      保險條例第15條第1款復規定：勞工保險之職業災害保險
      費，全部由投保單位即雇主負擔。次按勞工職業災害保險
      制度，乃係令雇主負擔保險費，由國家代雇主履行職業災
      害補償，以確保勞工職業災害補償請求之公正、迅速，並
      減輕雇主經濟負擔之制度，既係依勞工保險條例所為之給
      付，其本質上仍屬勞動基準法之勞工職業災害補償，從而
      勞工因遭遇職業災害而傷殘，已依勞工保險條例領得之職
      業災害保險給付，依勞動基準法第59條但書、第60條、勞
      工保險條例第15條第1款之規定，應予扣除抵充雇主之侵
      權行為損害賠償責任。
    (2)又前揭勞動基準法第60條立法意旨乃在明示就同一給付內
      容之補償金額及損害賠償金額，受害勞工不得為雙重金額
      之請求，若受害勞工依職業災害補償請求權及侵權行為損
      害賠償請求權，於同一訴訟中為一併請求時，就同一給付
      內容之補償金額及損害賠償金額，不得為兩者金額加總之
      請求，否則將使其請求之總金額包括二項可互為抵充金額
      之加總，殊失勞動基準法第60條規定之立法本意。在此情
      形下，受害勞工之職業災害補償請求權與侵權行為損害賠
      償請求權，就同一給付內容部分，雖係立於併存關係，但
      若勞工之職業災害補償請求權部分已獲得准許，就同一給
      付內容之侵權行為損害賠償請求權部分，應類推適用勞動
      基準法第60條之法理，扣除該部分金額。從而本件原告依
      本院前述所得請求之職業災害補償與侵權行為損害賠償金
      額共計為1, 149,090元。
    (3)原告因本件職業災害已向勞工保險局領取職業傷害保險殘
      廢給付329,400元，工資補償232,612元，共計562,012元
      等情，業為兩造所不爭，且為原告所同意抵扣，揆諸前揭
      說明，被告主張據此數額抵充前揭賠償金額，自屬有據。
  (二)被告金佑公司已支付原告之費用應予扣除：
     被告已給付原告工資87,878元、慰問金26,000元、工資補
     償233,807元，共計347,685元，業為兩造所不爭，且為原
     告所同意扣除，故被告抗辯前揭損害賠償金額應扣除原告
     已支付之347,685元，亦有理由。
  (三)又被告金右公司曾代墊付勞健保費用21,783元，兩造經合意
    以上開金額抵銷得侵權行為損害賠償金額。
  (四)依上所述，原告請求之侵權行為損害賠償1,149,090元經扣
    除被告已受領勞工保險給付562,012元，原告已支付之347,
    685元，原告代墊之21,783元勞健保費用後，原告仍得請求
    被告連帶給付217,610元（1,149,090－562,012－347, 685
    －21,783＝217,610）。
五、綜上所述，本件原告依勞動基準法第59條、侵權行為損害賠
    償得請求被告連帶給付217,610元及自起訴狀繕本送達之翌
    日即93年11月12日起至清償日止，按年利率百分之五計算之
    利息，為有理由，原告逾此部分之請求，為無理由，應予駁
    回。
六、本判決所命被告連帶給付原告部分未逾500,000元，應依職
    權宣告假執行。被告陳明願供擔保聲請宣告假執行，核無不
    合，爰酌定相當擔保金額宣告之。至原告敗訴部分其假執行
    之聲請亦失所附麗，應併予駁回。
七、本件判決之基礎已為明確，兩造其餘攻擊、防禦方法及舉證
    均已無礙於本院上開審認，爰不逐一論駁，附此敘明。
丙、訴訟費用負擔及假執行之依據：民事訴訟法第79條、第389
    條第1項第5款、第392條第2項。
中    華    民    國    95    年    4     月    10    日
                  民事第三庭    法  官  陳毓秀
正本係照原本作成。
如對本判決上訴，須於判決送達後20日內向本院提出上訴狀。
中    華    民    國    95    年    4     月    10    日
                                書記官  吳美鳳


司法院資訊處製作；財團法人民間司法改革基金會備份。
